【裁判字號】    97,交聲,476
【裁判日期】    970812
【裁判案由】    違反道路交通管理處罰條例聲明異議
【裁判全文】
臺灣士林地方法院交通事件裁定    97年度交聲字第476、477號
原處分機關          臺北市交通事件裁決所
異議人即受處分人    甲○○
上列受處分人因違反道路交通管理處罰條例案件，對於臺北市交
通事件裁決所97年4 月16日所為之處分（原處分案號：北市裁二
字第裁22ˍ1 ＡＤ048326、22ˍ1 ＡＤ052198號），聲明異議，
本院裁定如下：
    主  文
異議駁回。
    理  由
一、按汽車（依道路交通管理處罰條例第3 條第8 款規定，包括
    機器腳踏車）駕駛人停車時，有下列情形之一者，處新臺幣
    （下同）六百元以上一千二百元以下罰鍰：四、在設有禁止
    停車標誌、標線之處所停車。道路交通管理處罰條例第56條
    第1 項第1 款定有明文。
二、原處分意旨略以：異議人即受處分人甲○○將車牌號碼ＤＳ
    Ｑ562 號機車，於民國97年1 月29日上午9 時57分許、97年
    1 月31日上午9 時44分在台北市○○○路○段人行道之設有
    禁止停車標誌處所停車之違規，為此依違反道路交通管理處
    罰條例第56條第1 項第4 款之規定，各處罰鍰600 元。
三、聲明異議意旨略以：
    交通號誌拖車號誌是拖吊4 輪圖案，我不知道是拖汽車還是
    拖機車。我停在那邊絕對沒有去擋到其他行人、住戶，因為
    我停的位置前有停車格，表示可以停放車輛。且該處交通號
    誌太上面（2 公尺高），一般人經過那邊也看不到。且其他
    的人整排停在那邊，也沒有人被開單，只有開我罰單，還連
    續開二張。還有其他所謂交通執法的機車也停在那邊，也沒
    有開單，我去請問開單者，他們回答是開單是選擇性的，有
    時開有時不開，我覺得要一視同人，而不是選擇性開單云云
    。
四、本件異議人就其停車地點之位置不予爭執，且有舉發人所拍
    攝異議人違規停置機車之照片二紙，有台北市停車管理處97
    年5 月26日函所附之照片二紙附卷可稽，此部分事實自堪信
    為真正。且異議人亦陳述該處懸掛有禁止停車之警告標誌，
    僅以該標誌未繪有拖吊機車之圖案或該該禁止之牌示懸掛於
    不明顯處云云置辯。然禁止停車之警告標誌為何只繪汽車圖
    案，經本函詢台北市停車管理工程處結果以：道路交通標誌
    標線號誌設置規則第78條規定，禁止停車標誌「禁25」，用
    以告示不得停放車輛，但臨時停車不受限制，設於禁止路段
    ，故凡設有該類標誌之路段，係禁止任何車種車輛停放，本
    市○○○○道及騎樓禁止停車路段之相關牌面均依該規則設
    置；至騎樓禁上停車標「僅繪汽車圖樣」係用於告示駕駛人
    該路段常有執行拖吊取締，並以圖樣表示拖吊查詢電話，該
    汽車圖樣作為所有車輛之代表，有該工程處97年7 月22日北
    市停企字第09733982900 號函可憑。況依道路交通安全規則
    第2 條第1 項第1 款所稱之汽車，指在道路上不依軌道或電
    力架線而以原動機行駛之車輛（包括機器腳踏車），本院認
    ：汽車即包括機器腳踏車（即機車），則所有關於禁止之規
    定，即無待另行就機車為列示之規定，觀諸道路交通管理處
    罰條例第56條亦規定，汽車駕駛人有下列情形（諸如在禁止
    臨時停車處所停車、在彎道、陡坡、狹路、槽化線…等停車
    ）自明，亦未就機器腳踏車（即機車）列入，則是否機車即
    可任意停車，而不受該條之限制？當屬否定見解。從而異議
    人就此部分之抗辯，即非有理。至於其停放之位置前方之路
    邊（道路上）雖繪有路邊停車格，惟被告係停放在路邊之人
    行道上，並非在路邊之停車格內，而人行道既有禁止停車之
    標誌，當屬停車即有妨礙交通之情，若異議人認該處路段之
    停車並無妨礙交通之情況，核可建請台北市停車管理處，取
    消禁止停車之限制，而在未取消前，任何人有違規停車，即
    應受該禁止規範之制約，即屬當然之理，此部分異議並無理
    由。再就該禁止停車之標誌依異議人書面異議狀所載，係置
    於高2 公尺處。本院以：一般人之身材高度150 至180 公分
    ，平視即應可看到2 公尺高度之標誌，應無不明顯之理。況
    依道路交通標誌標線號誌設置規則第18條第2 項所定：豎立
    式標誌設置之高度，以標誌牌下緣距離路面邊緣或邊溝之頂
    點1 公尺20公分至2 公尺10公分為原則，其牌面不得妨礙行
    人交通。則依該規則所定之精神，若設置離地面較近，有可
    能妨礙行人交通之虞，從而據異議人所述該禁止標誌離地面
    既有2 公尺之距離，亦有符合上開設置規則之規定亦明，該
    禁上標誌懸掛並無不明顯之虞，此部分異議人之異議亦無理
    由。
五、至於其所辯：其他駕駛人同有違規情形，卻未遭取締而不平
    云云。惟遵守法規為每一國民之責任，自亦不得以他人違規
    行為尚未被取締，即執以為自己亦可以不遵守規定之適法理
    由，亦即人民不得主張「不法之平等」。從而縱認其所辯上
    開路段同時有多輛機車亦如此違規一節屬實，然異議人究不
    能執他人違規事實而主張其自身亦有違規之權利，故異議人
    前揭所辯，尚難解免其依法應負之罰責。
六、綜上所述，異議人確有於前揭時、地在禁止停車之標誌處停
    車；且異議人2 次之違規，間隔2 日，並非同日之違規。從
    而原處分機關依前揭道路交通管理處罰條例第56條第1 項第
    4 款規定暨違反道路交通管理事件統一裁罰基準及處理細則
    第2 條第2 項等規定，各（二次）裁處異議人罰鍰600 元，
    核無違誤，本件異議人之異議為無理由，應予駁回。
據上論斷，依道路交通案件處理辦法第19條，裁定如主文。
中    華    民    國    97    年    8     月    12    日
                  交通法庭法  官   林秀鳳
以上正本證明與原本無異
如不服本裁定，應於裁定送達後5日內向本院提出抗告狀
                          書記官   陳佳伶
中    華    民    國    97    年    8     月    12    日


司法院資訊處製作；財團法人民間司法改革基金會備份。
